【裁判字號】    98,訴,646
【裁判日期】    980720
【裁判案由】    違反毒品危害防制條例
【裁判全文】
臺灣彰化地方法院刑事判決               98年度訴字第646號
公  訴  人  臺灣彰化地方法院檢察署檢察官
被      告  鄭峻名
上列被告因違反毒品危害防制條例案件，經檢察官提起公訴（98
年度撤緩毒偵字第16號），本院依簡式審判程序，判決如下：
    主  文
鄭峻名施用第一級毒品，累犯，處有期徒刑捌月。扣案之注射針
筒壹支，沒收之。
    犯 罪 事 實
一、鄭峻名前於民國87年間，因施用毒品案件，經本院以87年度
    毒聲字第1371號裁定送觀察、勒戒，後因認有繼續施用毒品
    之傾向，復經本院以87年度毒聲字第1611號裁定令入戒治處
    所施以強制戒治，嗣因成效經評定合格，無繼續戒治必要，
    復經本院以88年度毒聲字第1857號裁定停止戒治，所餘戒治
    期間付保護管束，迄88年11月2日保護管束期滿未經撤銷，
    視為業已執行期滿，並由臺灣彰化地方法院檢察署檢察官於
    以88年度戒毒偵字第145號為不起訴處分確定。又於93年間
    ，因連續施用第一、二級毒品案件，經本院以93年度訴字第
    561號判決分別判處有期徒刑8月、5月，應執行有期徒刑1年
    確定，經送監執行，於94年10月29日縮刑期滿執行完畢。詎
    其仍不知悔改，基於施用第一級毒品海洛因之犯意，於97年
    1月10日15時許，在國道一號斗南交流道下某道路旁，以將
    海洛因置於注射針筒內，摻水稀釋後注射之方式，施用第一
    級毒品海洛因1次。嗣於97年1月10日16時50分許，其駕駛車
    牌號碼4127-TG號自用小客車行經國道三號南向330公里路段
    時，因偏離車道為警攔查，發現其上衣左方口袋有注射針筒
    ，經其同意採尿送驗，結果呈可待因及嗎啡陽性反應，始知
    悉上情。
二、案經內政部警政署國道公路警察局第八警察隊報請臺灣彰化
    地方法院檢察署檢察官偵查起訴，本院認有刑事訴訟法第27
    3條之1第1項之情形，而改依簡式審判程序審理。
    理  由
一、按除被告所犯為死刑、無期徒刑、最輕本刑為3年以上有期
    徒刑之罪或高等法院管轄第1審案件者外，於刑事訴訟法第
    273條第1項程序進行中，被告先就被訴事實為有罪之陳述時
    ，審判長得告知被告簡式審判程序之旨，並聽取當事人、代
    理人、辯護人及輔佐人之意見後，裁定進行簡式審判程序；
    除簡式審判程序及簡易程序案件外，第1審應行合議審判，
    刑事訴訟法第273條之1第1項、第284條之1分別定有明文。
    本件被告鄭峻名所犯係死刑、無期徒刑、最輕本刑為3年以
    上有期徒刑或高等法院管轄第1審案件以外之罪，並於本院
    行準備程序時就被訴事實為有罪之陳述，本院合議庭依前揭
    規定，經評議結果，裁定改由受命法官獨任行簡式審判程序
    ，先予敘明。
二、上揭事實，業據被告鄭峻名迭於本院行準備程序與審理時均
    坦承不諱，且其於97年1月10日所採取之尿液，經送鑑驗結
    果，確呈嗎啡陽性反應，此有國道公路警察局第八警察隊涉
    嫌人尿液編號對照表及長榮大學毒物研究中心97年1月24日
    所出具之確認報告各1紙附卷可稽，此外，復有扣案之射針
    筒1支可資佐證，應認被告之自白應與事實相符，洵堪採信
    。次按毒品危害防制條例於92年7月9日修正公布，自93年1
    月9日施行，其中第20條、第23條將施用毒品之刑事處遇程
    序，區分為「初犯」及「5年內再犯」、「5年後再犯」。依
    其立法理由之說明：「初犯」，經觀察、勒戒或強制戒治後
    ，應為不起訴處分或不付審理之裁定；經觀察、勒戒或強制
    戒治執行完畢釋放後，「5年內再犯」者，因其再犯率甚高
    ，原實施之觀察、勒戒及強制戒治既已無法收其實效，爰依
    法追訴或裁定交付審理。至於經觀察、勒戒或強制戒治執行
    完畢釋放後，「5年後再犯」者，前所實施之觀察、勒戒或
    強制戒治已足以遮斷其施用毒品之毒癮，為期自新及協助其
    斷除毒癮，仍適用「初犯」規定，先經觀察、勒戒或強制戒
    治之程序。從而依修正後之規定，僅限於「初犯」及「5年
    後再犯」2種情形，始應先經觀察、勒戒或強制戒治程序。
    倘被告於5年內已再犯，經依法追訴處罰，縱其第3次（或第
    3次以上）再度施用毒品之時間，在初犯經觀察、勒戒或強
    制戒治執行完畢釋放5年以後，已不合於「5年後再犯」之規
    定，且因已於「5年內再犯」，顯見其再犯率甚高，原實施
    觀察、勒戒或強制戒治，已無法收其實效，即應依該條例第
    10條處罰（最高法院95年度第7次刑事庭會議決議）。查本
    件被告曾前因施用毒品案件，經本院以87年度毒聲字第1371
    號裁定送觀察、勒戒，後因認有繼續施用毒品之傾向，復經
    本院以87年度毒聲字第1611號裁定令入戒治處所施以強制戒
    治，嗣因成效經評定合格，無繼續戒治必要，復經本院以88
    年度毒聲字第1857號裁定停止戒治，所餘戒治期間付保護管
    束，迄88年11月2日保護管束期滿未經撤銷，視為業已執行
    期滿，並由臺灣彰化地方法院檢察署檢察官於以88年度戒毒
    偵字第145號為不起訴處分確定。再於93年間，因連續施用
    第一、二級毒品案件，經本院以93年度訴字第561號判決分
    別判處有期徒刑8月、5月，應執行有期徒刑1年確定（業已
    執行完畢）等情，有臺灣高等法院被告前案紀錄表及臺灣彰
    化地方法院檢察署刑案資料查註紀錄表各1份在卷足憑，而
    被告本件施用第一級毒品之犯行，雖係在前次強制戒治執行
    完畢5年後所犯，惟被告於上開強制戒治執行完畢5年內，曾
    因施用毒品案件經法院宣示判決並確定，已詳述如前，顯見
    其並非於強制戒治執行完畢後5年內均無任何施用毒品之犯
    行，則依前揭決議，被告所為本件施用第一級毒品之犯行，
    已無「初犯」規定之適用，自毋須再重新施予觀察、勒戒或
    強制戒治之處遇程序，而應依毒品危害防制條例第23條第2
    項規定，直接訴追處罰。綜上所述，本件犯罪事證已臻明確
    ，被告前開犯行確堪認定，應予依法論科。
三、核被告所為，係犯毒品危害防制條例第10條第1項之施用第
    一級毒品罪。被告為施用毒品而持有第一級毒品，其持有之
    低度行為應為施用之高度行為所吸收，不另論罪。再查被告
    曾受如犯罪事實欄所示之確定判決及有期徒刑之執行完畢，
    有臺灣彰化地方法院檢察署刑案資料查註紀錄表及臺灣高等
    法院被告前案紀錄表各1份附卷可稽，被告於受有期徒刑之
    執行完畢後，5年內再犯有期徒刑以上之罪，為累犯，應依
    刑法第47條第1項之規定加重其刑。爰審酌被告前有施用毒
    品之不良素行，歷經強制戒治及有期徒刑之執行程序後，仍
    未能徹底戒絕毒品，顯見其意志不堅，惟念其施用毒品乃自
    戕一己之身體健康，尚未危害他人，且犯後坦承犯行，暨其
    施用毒品之犯罪動機、目的、手段及其智識程度、生活狀況
    等一切情狀，量處如主文所示之刑。扣案之注射針筒1支，
    係被告所有，且供其施用毒品犯罪所用之物，業據其陳明在
    卷，爰依刑法第38條第1項第2款規定，併予宣告沒收。
據上論斷，應依刑事訴訟法第273條之1第1項、第299條第1項前
段，毒品危害防制條例第10條第1項，刑法第11條前段、第47條
第1項、第38條第一項第2款，判決如主文。
本案經檢察官紀雅惠到庭執行職務。
中    華    民    國    98    年    7    月    20   日
                         刑事第二庭  法  官  羅永安
以上正本證明與原本無異。
如不服本判決應於收受判決後10日內向本院提出上訴書狀，並應
敘述具體理由；其未敘述上訴理由者，應於上訴期間屆滿後20日
內向本院補提理由書（均須按他造當事人之人數附繕本）「切勿
逕送上級法院」。
中    華    民    國    98    年    7     月    20    日
                                      書記官  魏嘉信
附錄本案論罪科刑法條全文：
毒品危害防制條例第10條
施用第一級毒品者，處6月以上5年以下有期徒刑。
施用第二級毒品者，處3年以下有期徒刑。

司法院資訊處製作；財團法人民間司法改革基金會備份。
